【裁判字號】    96,訴,765
【裁判日期】    971106
【裁判案由】    給付價金
【裁判全文】
臺灣桃園地方法院民事判決               96年度訴字第765號
原      告  甲○○
            丙○○
共      同
訴訟代理人  許啟龍律師
被      告  九龍加油站有限公司
法定代理人  乙○○
即  清算人
訴訟代理人  簡良夙律師
複  代理人  邱天一律師
上列當事人間請求給付價金事件，於民國97年10月20日辯論終結
，本院判決如下：
    主  文
原告之訴駁回。
訴訟費用由原告負擔。
    事實及理由
壹、程序方面：
    按解散之公司除因合併、分割或破產而解散外，應行清算。
    解散之公司，於清算範圍內，視為尚未解散。公司法第24條
    、第25條分別定有明文。查本件被告公司業於民國95年8 月
    25日辦理解散登記，並向本院聲報清算人，以乙○○任其清
    算人，經准予備查，迄未清算終結等情，有被告提出之本院
    95年10月25日桃院木民祥95年度司字第202 號准予備查函在
    卷可稽（見本院卷第38頁），並據本院依職權調閱上開聲報
    清算人卷宗無訛，足認本件被告之法人人格仍然存續，而具
    備當事人能力，且原告以清算人乙○○為被告法定代理人，
    亦無不合，先予敘明。
貳、實體方面：
一、原告起訴主張：伊2 人各持有被告公司20% 之股份，於94年
    11月9 日經被告公司股東同意將其資產售予訴外人承頌加油
    站股份有限公司（下稱承頌公司），並簽訂九龍加油站有限
    公司資產協議書（下稱資產協議書）及系爭股東協議書，系
    爭股東協議書載明：「九龍加油站有限公司股東同意出售之
    全數金額（依買賣契約書之付款方式）均於帳款進入公司後
    ，全數按照股東股權比例於一個星期內，撥入各股東帳戶。
    」等語。嗣承頌公司應支付被告公司之尾款新台幣（下同）
    13,168,084元已於95年2 月15日匯入被告公司帳戶，然被告
    除95年3 月2 日依各股東持股比例共分配500 萬元外，剩餘
    8,168,084 元迄今仍未交付予各股東，伊2 人爰依系爭股東
    協議書內容向被告請求支付各1,633,616 元（計算式：0000
    000 ×0.2） 等語。並聲明：被告應給付原告甲○○、丙○
    ○各1,633,616 元，及自起訴狀繕本送達翌日起至清償日止
    ，按年息5%計算之利息。
二、被告則以：上述資產協議書、系爭股東協議書內未載明被告
    為立約人，被告應非資產協議書、系爭股東協議書之當事人
    ，且被告現正辦理解散、清算事宜，剩餘尾款8,168,08元尚
    需支付土地增值稅、房屋稅、營業稅及營利事業所得稅等費
    用，是須待被告辦理清算完結時，始得依股份比例分配剩餘
    尾款予原告及其他股東。又原告所提股東協議書內容違反公
    司章程，應屬無效，原告之主張顯無理由等語置辯。並聲明
    ：如主文所示。
三、兩造不爭執事項：
  (一)原告2 人各持有被告公司20% 之股份。
  (二)被告於94年11月9 日將公司資產售予承頌公司，並簽訂資產
    協議書。
  (三)被告已於95年2 月15日取得上開買賣尾款13,168,084元，並
    已於95年3 月2 日依公司股東持股比例共計分配500 萬元，
    尚餘8,168,084 元未分配予股東。
  (四)系爭股東協議書係載：「九龍加油站有限公司股東同意出售
    之全數金額（依買賣契約書之付款方式）均於帳款進入公司
    後，全數按照股東股權比例於一個星期內，撥入各股東帳戶
    。」等語。
  (五)被告公司於95年10月20日由乙○○任清算人，向本院聲報清
    算，目前清算程序尚未完結。
四、原告主張：被告應依系爭股東協議書之內容，將上開買賣尾
    款尚未分配部分，依各股東之持股比例分配予各股東等語，
    則為被告所否認，並以前詞置辯，是系爭股東協議書之內容
    ，是否得以拘束被告，而得由原告據以向被告為本件請求？
    即為本件首應審酌之爭點，經查：
  (一)系爭股東協議書由其形式觀之，除標題載為「股東協議書」
    外，於前載約定內容後僅有立協議人之簽名處及日期欄，而
    由包含乙○○（即被告法定代理人，由訴外人陳文漢代理之
    ）在內之股東6 人簽名於其上，然未具股東會議記錄之外形
    （見本院卷第8 頁），且與被告所提出被告公司95年度第1
    次股東會議議事錄之形式有異（見本院卷第20、21頁），又
    上開6 名股東與被告所提出之被告公司章程所載股東共計12
    名相較（見本院卷第18、19頁），亦非屬全體股東，且原告
    亦自陳：系爭股東協議書並非依公司法之相關規定所召集作
    成等語（見本院卷第58頁），是系爭股東協議書充其量僅能
    認係部分股東私下所為之協議書，不能認係被告公司股東會
    議之決議，首堪認定。
  (二)承上，系爭股東協議書應定性為契約，而基於契約之相對性
    ，其效力僅能拘束契約之當事人，要無疑義。查被告並未於
    系爭股東協議書簽名用印，有上述系爭股東協議書在卷可稽
    ，固然被告之法定代理人亦簽名於其上（實為陳文漢代理所
    為），惟渠並未表明代理被告公司之意旨，應認係以個人之
    身分所為，不能認為渠之簽名係代理被告。縱乙○○除具被
    告股東身分外，亦係被告公司之負責人，亦不能因此即認渠
    上開所為之簽名，即等同於被告公司之簽名，而使被告公司
    亦成為系爭股東協議書之當事人，是原告主張：乙○○無論
    是基於董事或股東身分與原告簽訂系爭股東協議書，被告均
    應依約履行云云，實屬無據，不足為採。
  (三)綜上，被告既非系爭股東協議書之當事人，則原告以系爭股
    東協議書為請求權基礎，請求被告依該協議書之內容給付上
    述買賣尾款，自無可採。
五、從而，原告依系爭股東協議書，請求被告給付原告甲○○、
    丙○○各各1,633,616 元及，自起訴狀繕本送達翌日起至清
    償日止按年息5%計算之利息，為無理由，應予駁回。
六、本件事證已臻明確，兩造其餘之主張、陳述及所提之證據資
    料，核與判決結果無何影響，爰不一一論述，附此敘明。
七、據上論結，本件原告之訴為無理由，依民事訴訟法第78條，
    判決如主文。
中    華    民    國    97    年    11    月    6     日
                  民事第一庭    法  官  范明達
以上正本係照原本作成
如對本判決上訴，須於判決送達後20日內向本院提出上訴狀
中    華    民    國    97    年    11    月    7    日
                                書記官  張豐松


司法院資訊處製作；財團法人民間司法改革基金會備份。
